臺灣花蓮地方法院民事裁定  
111年度消債抗字第5號
抗  告  人  元大人壽保險股份有限公司


法定代理人  江朝國  


相  對  人  李珮瑄  
上列抗告人因消費者聲請免責事件，對於民國111年4月29日本院
111年度消債聲免字第1號裁定提起抗告，裁定如下：
    主  文
抗告駁回。
抗告程序費用新臺幣1,000元由抗告人負擔。
    理  由
一、抗告意旨略以：抗告人於民國105年調閱相對人之104年度綜
    合所得稅清單，發現相對人有其他所得約新臺幣（下同）4,
    089,382元（下稱相對人104年所得），然債務人於104年起
    至107年5月間聲請清算時，未曾主動對債權人為任何清償，
    有故意隱匿、毀損清算財團財產之嫌，顯有消費者債務清理
    條例（下稱消債條例）第134條第1項第2款所列情事，依法
    應不予免責。原裁定不查，竟對相對人為免責之裁定，顯有
    違誤，爰提起抗告，請求廢棄原裁定，並另為相對人不免責
    之裁定等語。並聲明：原裁定廢棄。
二、按消債條例第134條第2款規定之「隱匿、毀損應屬清算財團
    之財產，或為其他不利於債權人之處分」，須其行為係在清
    算程序中所為，且隱匿、毀損者，為應屬清算財團之財產，
    始能構成。依同條例第98條第1項第1款規定，清算財團應以
    法院裁定開始清算程序時之債務人財產為限（司法院100年
    第6期民事業務研究會第16號法律問題研審小組意見、101年
    第5期民事業務研究會第4號法律問題研審小組意見參照）。
    次按下列財產為清算財團：一、法院裁定開始清算程序時，
    屬於債務人之一切財產及將來行使之財產請求權；二、法院
    裁定開始清算程序後，程序終止或終結前，債務人因繼承或
    無償取得之財產。專屬於債務人本身之權利及禁止扣押之財
    產，不屬於清算財團，消債條例第98條亦有明文。
三、經查，相對人104年所得實為相對人胞弟之死亡保險金，而
    該筆保險金於相對人107年向本院聲請清算前（本院107年度
    消債清字第4號），即用以向清償相對人胞弟之地下錢莊債
    務，剩餘部分則交予相對人之母及另一名身障胞弟做為生活
    費用，是該部分財產之處分行為均在本院裁定清算程序開始
    前，該等保險金尚非屬清算財團之財產等節，業經本院消債
    法庭以109年度消債職聲免字第2號裁定認定在案，並經本院
    職權調閱上開卷宗核閱無訛。準此，相對人104年所得既非
    清算財團之財產，自無抗告人所謂違反消債條例第134條第2
    款規定故意隱匿、毀損清算財團財產之行為。又本院依職權
    就現有事證予以調查審酌之結果，查無債務人有何其他違反
    消債條例第134條各款之情形，且債權人亦未具體表明債務
    人有何該條所定不免責之情事，復未提出相關證據為證明，
    是債權人前開所述，並不足採。堪認債務人並無消債條例第
    134條各款所定之不免責事由。
四、綜上所述，相對人並無消債條例第134條所定應不免責之情
    形，原裁定認相對人應予免責，核無違誤，抗告意旨猶執前
    詞，指摘原裁定不當，求予廢棄，為無理由，應予駁回。
五、據上論結，本件抗告為無理由，依消債條例第11條第2項、
    第15條，民事訴訟法第495條之1第1項、第449條第1項、第9
    5條、第78條，裁定如主文。
中　　華　　民　　國　　111 　年　　6 　　月　　15  　日
                  消債法庭    審判長  法　官  李可文　
　　　　　　　　                      法　官  鍾志雄
　　　　　　　　　　　　　　　　　　　法　官  蔡培元
以上正本係照原本作成。
本裁定除以適用法規顯有錯誤者外，不得再抗告。如提起再抗告
，須於裁定送達後10日內向本院提出再抗告狀（需附繕本），並
繳納裁判費新臺幣1,000元。
中　　華　　民　　國　　111 　年　　6 　　月　　15　　日
                                      書記官　謝佩真